臺灣板橋地方法院刑事判決　　　　　　 95年度交易字第499號
公　訴　人　臺灣板橋地方法院檢察署檢察官
被　　　告　甲○○
上列被告因過失傷害案件，經檢察官提起公訴（九十五年度調偵
字第三五八號），本院合議庭裁定由受命法官獨任進行簡式審判
程序，判決如下：
    主    文
甲○○因過失傷害人，處拘役肆拾日，如易科罰金，以銀元佰
元即新臺幣玖佰元折算壹日。
    犯罪事實
一、甲○○於民國九十四年十一月十二日凌晨零時三十分許，駕
    駛車牌號碼一０三六－ＭＱ號自用小客車，沿臺北縣中正路
    由東往西方向行駛，途經臺北縣永和巿中正路與宜安路口而
    欲左轉宜安路時，原應注意汽車行駛至交岔路口，轉彎車應
    讓直行車先行，而依當時天侯晴，夜間有照明，路面乾燥且
    無缺陷及障礙物，視距良好，並無不能注意之情事，竟未禮
    讓由亦未注意車前狀況之陳麒駿所騎乘、沿中正路在對向車
    道直行之車牌號碼Ｇ七Ｍ－三九八號普通重型機車先行，即
    貿然左轉宜安路行駛，導致其駕駛之自用小客車右前車頭與
    乙○○騎乘之普通重型機車車頭發生碰撞，乙○○因而人車
    倒地，受有胸壁挫傷、頸部挫傷、背挫傷等傷害。甲○○於
    肇事後，於有偵查犯罪權限之公務員查知其為肇事者前，主
    動向到場處理交通事故之警員承認其為肇事者而自首並接受
    裁判。
二、案經乙○○訴請臺灣板橋地方法院檢察署檢察官偵查起訴，
    甲○○於本院準備程序中就被訴事實為有罪之陳述，經告知
    簡式審判程序之旨，並聽取當事人之意見後，本院合議庭裁
    定由受命法官獨任進行簡式審判程序。
    理    由
一、經查：
  (一)被告甲○○對於在前述時間及地點，駕駛車牌號碼一０三六
    －ＭＱ號自用小客車欲自中正路左轉宜安路行駛時，與由告
    訴人乙○○所騎乘、沿中正路在對向行駛之車牌號碼Ｇ七Ｍ
    －三九八號普通重型機車發生碰撞，因而導致告訴人受有胸
    壁挫傷、頸部挫傷、背挫傷等傷害等事實，業據其於警詢、
    偵查中及本院審理時自承不諱（見臺灣板橋地方法院檢察署
    九十五年度他字第二五五六號偵查卷第十三頁及同署九十五
    年度偵字第一二五０六號偵查卷第四頁、本院九十六年七月
    三日簡式審判筆錄），並經告訴人於警詢及偵查中指訴明確
    （見同上他字偵查卷第十二頁及同上偵字偵查卷第十頁），
    且有道路交通事故現場圖、調查報告表(一)、(二)、長庚紀念醫
    院臺北本院診斷證明書各一件及車禍現場暨車輛損壞照片十
    四張附卷可稽（見同上他字偵查卷第四頁、第八頁至第十一
    頁及第十四頁至第二十頁），是被告駕駛自用小客車欲左轉
    時，與告訴人騎乘並直行之普通重型機車發生碰撞，因而導
    致告訴人受傷，洵堪認定。
  (二)又按汽車行駛至交岔路口，轉彎車應讓直行車先行，道路交
    通安全規則第一０二條第一項第七款定有明文。是被告駕駛
    自用小客車行經臺北縣永和巿中正路與宜安路口欲左轉時，
    自應注意前開規定。而當時天候晴，夜間有照明，路面乾燥
    亦無缺陷及障礙物，視距良好，有前述道路交通事故調查報
    告表(一)載述綦詳，則被告並無不能注意之情事。詎被告竟未
    禮讓由告訴人所騎乘、在其對向車道直行而來之普通重型機
    車先行，即貿然左轉，以致二車發生碰撞，是其就本案車禍
    之發生，自有過失。且本案經送臺灣省臺北縣區車輛行車事
    故鑑定委員會鑑定結果，亦認被告「駕駛自用小客車，行經
    行車管制號誌正常交岔路口，轉彎車未讓直行車先行，為肇
    事主因」，有該鑑定委員會九十六年一月十日北縣鑑字第九
    五一七七一號鑑定意見書一份在卷足憑（見本院卷宗第十九
    頁至第二一頁），亦同此認定。且被告之過失行為與告訴人
    所受之傷害間具有相當之因果關係。
  (三)另參以本案兩車碰撞位置係告訴人騎乘之普通重型機車車頭
    與被告駕駛之自用小客車右前車頭，以及此次交通事故發生
    時現場天候晴，夜間有照明，路面乾燥亦無缺陷及障礙物，
    視距良好，並無不能注意之情事，均如前述，足認就本案交
    通事故之發生，告訴人疏未注意車前狀況，亦為肇事原因；
    惟告訴人對本案車禍發生雖與有過失，但此僅屬量刑以及被
    告可否因此減免民事損害賠償額度之參考，與被告過失犯行
    之成立要件無涉，併此敘明。
  (四)綜上，本案事證明確，被告犯行堪以認定，應予依法論罪科
    刑。
二、查被告行為後，刑法部分條文業於九十四年二月二日經總統
    以華總一義字第０九四０００一四九０一號令修正公布，並
    自九十五年七月一日起生效施行（下稱現行刑法）；復參酌
    最高法院九十五年五月二十三日第八次刑事庭會議決議意旨
    ，現行刑法第二條第一項之規定，係規範行為後法律變更所
    生新舊法律比較適用之準據法，於現行刑法施行後，應適用
    現行刑法第二條第一項之規定，為「從舊從輕」之比較。又
    比較時應就罪刑有關之共犯、未遂犯、想像競合犯、牽連犯
    、連續犯、結合犯，以及累犯加重、自首減輕暨其他法定加
    減原因（如身分加減）與加減例等一切情形，綜其全部罪刑
    之結果而為比較。茲就本案新、舊法比較適用之結果分敘如
    下：
  (一)九十五年七月一日現行刑法修正施行前，刑法分則關於罰金
    刑之規定係以銀元為貨幣單位，且依現行罰金罰鍰提高標準
    條例第一條及第四條規定，應按各該具體條文制定或修正之
    時間先後，定其提高之倍數，並依現行法規所定貨幣單位折
    算新臺幣條例第二條規定，銀元以新臺幣元之三倍折算之。
    而刑法施行法於九十五年六月十四日經總統以華總一義字第
    ０九五０００八五一八一號令修正增訂第一條之一條文，該
    條規定：「（第一項）中華民國九十四年一月七日刑法修正
    施行後，刑法分則編所定罰金之貨幣單位為新臺幣。（第二
    項）九十四年一月七日刑法修正時，刑法分則編未修正之條
    文定有罰金者，自九十四年一月七日刑法修正施行後，就其
    所定數額提高為三十倍。但七十二年六月二十六日至九十四
    年一月七日新增或修正之條文，就其所定數額提高為三倍。
    」而刑法第二百八十四條第一項前段關於過失傷害罪之處罰
    ，分別明訂「處六月以下有期徒刑、拘役或五百元以下罰金
    」，此自二十四年七月一日施行後即未再予修正。則依刑法
    施行法第一條之一規定，其罰金刑部分於九十五年七月一日
    刑法修正生效施行後，改以新臺幣元為單位，且數額應提高
    三十倍；此與修正前之罰金刑係以銀元為貨幣單位，且適用
    罰金罰鍰提高標準條例之規定應提高十倍，再依現行法規所
    定貨幣單位折算新臺幣條例之規定以新臺幣元之三倍折算之
    ，相較之下，就罰金刑之最高數額部分，對被告而言，二者
    適用結果並無不同。惟修正前刑法第三十三條第五款規定：
    「主刑之種類如左：五、罰金：一元以上。」現行刑法第三
    十三條第五款修正為：「主刑之種類如下：五、罰金：新臺
    幣一千元以上，以百元計算之。」則現行刑法關於罰金刑之
    最低數額部分，已較修正前之刑法規定提高。是綜合比較修
    正前、後關於刑法第二百八十四條第一項前段過失傷害罪法
    定刑之規定，以修正前之刑法規定較有利於被告。
  (二)又刑法關於自首減輕其刑之規定，現行刑法第六十二條前段
    將修正前「必減輕其刑」之規定修正為「得減輕其刑」，限
    縮法官得裁量之範圍，影響行為人之刑罰法律效果，自以修
    正前刑法第六十二條前段關於自首減輕其刑之規定，較有利
    於行為人。
  (三)再者，被告行為時之刑法第四十一條第一項前段規定：「犯
    最重本刑為五年以下有期徒刑以下之刑之罪，而受六個月以
    下有期徒刑或拘役之宣告，因身體、教育、職業、家庭之關
    係或其他正當事由，執行顯有困難者，得以一元以上三元以
    下折算一日，易科罰金。」依斯時有效施行之罰金罰鍰提高
    標準條例第二條前段規定（業於九十五年五月十七日經總統
    以華總一義字第０九五０００六九七九一號令修正公布刪除
    ，並自九十五年七月一日起生效），依刑法第四十一條易科
    罰金者，就其原定數額提高為一百倍折算一日，則被告行為
    時之刑法及罰金罰鍰提高標準條例關於易科罰金折算標準之
    規定，係以銀元三百元折算一日，經折算為新臺幣後，應以
    新臺幣九百元折算一日。而現行刑法第四十一條第一項前段
    規定：「犯最重本刑為五年以下有期徒刑以下之刑之罪，而
    受六個月以下有期徒刑或拘役之宣告者，得以新臺幣一千元
    、二千元或三千元折算一日，易科罰金。」比較修正前、後
    關於易科罰金折算標準之規定，以修正前刑法第四十一條第
    一項前段及修正前罰金罰鍰提高標準條例第二條前段規定，
    較有利於被告。
  (四)綜上，經整體比較全部罪刑之結果，以九十五年七月一日生
    效施行前之刑法規定，較有利於被告，是依現行刑法第二條
    第一項前段規定，自應一體適用被告行為時之法律即修正前
    之刑法規定。
三、核被告所為，係犯刑法第二百八十四條第一項前段之過失傷
    害罪。被告於肇事後，在有偵查犯罪權限之公務員查知其為
    犯人前，主動向接獲報案前至事故現場處理之臺北縣政府警
    察局永和交通分隊警員自首而接受裁判，有道路交通事故肇
    事人自首情形紀錄表一件存卷可查（見本院卷宗第八八頁）
    ，應依修正前刑法第六十二條前段規定減輕其刑。爰審酌被
    告無犯罪前科，有臺灣高等法院被告前案紀錄表一件在卷可
    查，平日素行尚稱良好，兼衡其轉彎車未讓直行車先行以致
    肇事之過失情節及程度、告訴人所受傷勢以及併有未注意車
    前狀況之過失，暨被告於犯罪後雖坦承犯行，惟迄未與告訴
    人達成和解並賠償損失等一切情狀，量處如主文所示之刑，
    並諭知易科罰金之折算標準，以資懲儆。
據上論斷，應依刑事訴訟法第二百七十三條之一第一項、第二百
九十九條第一項前段，刑法第二條第一項前段、第二百八十四條
第一項前段，修正前刑法第六十二條前段、第四十一條第一項前
段，罰金罰鍰提高標準條例第一條前段，修正前罰金罰鍰提高標
準條例第二條，現行法規所定貨幣單位折算新臺幣條例第二條，
判決如主文。
本案經檢察官沈志成到庭執行職務。
中　　華　　民　　國　　96　　年　　7 　　月　　13　　日
                  刑事第七庭  法　官  王　瑜　玲
上列正本證明與原本無異。
如不服本判決，應於判決送達後10日內向本院提出上訴狀（應附
繕本），上訴於臺灣高等法院。
中　　華　　民　　國　　96　　年　　7 　　月　　16　　日
                              書記官  陳  香  君
附錄本案論罪科刑法條全文：
中華民國刑法第二百八十四條
（過失傷害罪）
因過失傷害人者，處六月以下有期徒刑、拘役或五百元以下罰金
，致重傷者，處一年以下有期徒刑、拘役或五百元以下罰金。
從事業務之人，因業務上之過失傷害人者，處一年以下有期徒刑
、拘役或一千元以下罰金，致重傷者，處三年以下有期徒刑、拘
役或二千元以下罰金。
